臺灣高等法院刑事判決　　　　　　　　94年度上易字第1755號
上　訴　人　臺灣桃園地方法院檢察署檢察官
被　　　告　辛○○
選任辯護人　戴端娜律師
上列上訴人因被告恐嚇取財等案件，不服臺灣桃園地方法院94年
度訴字第870號，中華民國94年9月9日第一審判決（起訴案號：
臺灣桃園地方法院檢察署93年度偵字第6057號），提起上訴，本
院判決如下：
    主  文
上訴駁回。
    理  由
一、公訴意旨略以：被告辛○○基於意圖為自己不法所有之竊盜
    、恐嚇取財之概括犯意，於附表所示之時間、地點，以不詳
    之方式，連續竊取如附表編號一號至十二號所示被害人乙○○等人之財物，旋向附表編號五號、六號、八號至十一號所
    示之被害人恫稱：如欲車輛歸還，須匯款至指定帳戶等語，
    使附表編號五號、六號、八號至十一號所示之被害人因之心
    生畏懼，而匯入款項至其指定之帳戶內（其中附表所示編號
    五號、十一號未匯款，詳細行為時間、被害人、恐嚇金額及
    匯款帳戶，均詳附表所示）。嗣於九十二年十一月二十八日
    上午七時五十分許，被告辛○○駕駛車牌號碼五Ｔ－一二０
    ０號自用小客車，行經國道高速公路西向十三公里處，因行
    駛路肩，為警攔查，而在該自用小客車內查獲其持有具殺傷
    力之土造金屬子彈八顆（另行審結）、萬能鑰匙二十五支、
    扳手組一組、扳手三支、銼刀組一組、尖嘴鉗一支、剪線鉗
    一支、乙○○之身分證、丁○○之身分證、丙○○之身分證
    、甲○○之行車執照及保險證（公訴人誤繕為身分證）、丑
    ○○之花蓮縣營造業會員證、車號Ｖ五－八六八六號（公訴
    人誤繕為Ｖ八－八六八六號）自用小客車行車執照及車輛保
    險卡、戊○○之身分證及機車駕照、庚○○之身分證、機車
    駕照、子○○之駕駛執照（未扣案）、卯○○之名片三十九
    張（未扣案）、壬○○之手提包（未扣案，內有壬○○之戶
    口名簿、永安種苗園公司章、許光元印章及資料一批）、記
    事本一本等物，而循線追查，始知上情。因認被告涉有刑法
    第三百二十條第一項竊盜罪嫌、同法第三百四十六條第一項
    恐嚇取財罪嫌云云。
二、按犯罪事實應依證據認定之，無證據不得認定犯罪事實。又
    不能證明被告犯罪者，即應諭知無罪之判決。刑事訴訟法第
    一百五十四條第二項、第三百零一條第一項分別定有明文。
    次按認定犯罪事實，須依證據，而所謂證據，係指經合法調
    查之積極證據就犯罪事實能為具體之證明者而言；而認定不
    利於被告之事實，須依積極證據，苟積極證據不足為不利於
    被告事實之認定時，即應為有利於被告之認定，更不必有何
    有利之證據（最高法院三十年度上字第八一六號判例亦同此
    意旨）。再按所謂「積極證據足以為不利被告事實之認定」
    ，係指據為刑事訴訟法上證明之全盤證據資料，無論其為直
    接證據或間接證據，在客觀上均須達於通常一般之人均不致
    有所懷疑，而得確信其為真實之程度，始得據為有罪之認定
    ，若其關於被告是否犯罪之證明未能達此程度，而有合理性
    懷疑之存在，致使無從形成有罪之確信，即不得遽為不利於
    被告之認定（最高法院七十六年度台上字第四九八六號判例
    亦同此意旨）。末按我國刑事訴訟制度業已修正為以當事人
    進行主義為主，職權進行主義為輔，檢察官立於原告之地位
    ，其對於被告之犯罪事實，本負有積極舉證之義務，且刑事
    被告原無自證無罪之義務，其在訴訟上所為之辯解，只須達
    於對起訴事證提出合理質疑之程度為已足，檢察官如對於被
    告所為之辯解仍有爭執，即應依照刑事訴訟法第一百六十一
    條第一項之規定，自負積極舉證之責。
三、公訴意旨認被告辛○○涉犯前揭罪嫌，無非係以李英峰經傳
    未到，而被告既坦承知悉李英峰有偷車之犯行，何以於李英
    峰歸還車牌號碼五Ｔ－一二００號自用小客車時未查看車內
    是否有遺留贓物，顯有違常情，是其所辯顯不足採信，資為
    論據。惟訊據被告辛○○堅詞否認有竊盜、恐嚇取財之犯行
    ，其於警訊初供即辯稱：扣案之丁○○、丙○○、戊○○、
    乙○○、庚○○等人的身分證（或駕駛執照），是伊以釣竿
    與真實姓名、年籍不詳綽號「阿良」互換的，伊準備要拿去
    辦門號。而扣案之萬能鑰匙二十五支、扳手組一組、扳手三
    支、銼刀組一組、尖嘴鉗一支、剪線鉗一支、甲○○之行車
    執照及保險證、丑○○之花蓮縣營造業會員證、車號Ｖ五－
    八六八六號自用小客車行車執照及車輛保險卡、子○○之駕
    駛執照、卯○○之名片三十九張、壬○○之手提包（內有壬○○之戶口名簿、永安種苗園公司章、許光元印章及資料一
    批）、記事本一本等物，均是李英峰於查獲前一日（即二十
    七日）晚上還車時，遺留在伊車上的，均不是伊偷的，伊也
    沒有向附表編號五號、六號、八號至十一號所示之被害人為
    恐嚇取財之犯行等語。
四、經查：
（一）被告為警查獲持有被害人丁○○、丙○○、乙○○之身分
      證、戊○○、庚○○之身分證、駕駛執照、甲○○之行車
      執照及保險證、丑○○之花蓮縣營造業會員證、車號Ｖ五
      －八六八六號自用小客車行車執照及車輛保險卡、子○○
      之駕駛執照、卯○○之名片三十九張、壬○○之手提包（
      內有壬○○之戶口名簿、永安種苗園公司章、許光元印章
      ）等物，均係被竊之贓物，嗣經警員通知被害人丑○○、
      戊○○、卯○○到局詢問，而查得被害人丑○○、戊○○
      、卯○○、子○○所有車輛被竊取後，歹徒打電話恐嚇取
      財，隨依被害人子○○提供匯款至不知情之黃智萍設於竹
      北郵局帳號00000000000000號帳戶資料，
      調取黃智萍所有之前揭帳戶交易明細資料，循線查得被害
      人癸○○、寅○○亦有匯款至黃智萍所有之前揭帳戶，經
      通知被害人癸○○、寅○○到局詢問，始查知被害人癸○○、寅○○所有車輛被竊取後，歹徒以電話恐嚇取財等事
      實，固據如附表所示被害人乙○○等人於警詢或偵查中陳
      述屬實（見偵查卷第二七頁、二八頁、一０二頁、一０五
      頁、一０七頁、一三四頁、一三八頁、二００頁、二０三
      頁、二０五頁、二０七頁、二０八頁、二一二頁、二一三
      頁、二一六頁、二二一頁、二二二頁、二三九頁、二四０
      頁、二四二頁、二四三頁、二四五頁、二五０頁、二五一
      頁），並經證人即承辦警員許進鏹於偵、審中證述查獲恐
      嚇取財案之經過等語在卷（見偵查卷第三０四頁、原審法
      院九十四年七月二十二日審判筆錄），惟細繹附表所示之
      被害人陳述，渠等僅指述失竊之時間、地點、失竊之物品
      及被恐嚇取財之內容、匯款帳戶、匯款金額，但均未目擊
      行竊之人或失竊之經過、亦未目擊恐嚇取財之人，是尚不
      足作為被告有竊盜、恐嚇取財犯行之積極證據。而被告車
      內扣得之萬能鑰匙二十五支、扳手組一組、扳手三支、銼
      刀組一支、尖嘴鉗一支、剪線鉗一支等工具，被告否認為
      其所有，復無證據證明係被告所有供行竊所用之工具，亦
      無從執為被告犯竊盜罪之證據方法。
（二）再查，證人即被告之弟弟梁添祿於原審法院審理時證述：
      「（問：你稱你哥哥在查獲前一天的白天到晚上都有使用
      該車，查獲的前十天有無使用查獲的車？）車子有借人過
      。」等語，而按證人梁添祿經原審法院告以依刑事訴訟法
      第一百八十一條規定得拒絕證言，證人梁添祿表示願意作
      證並當庭朗讀結文後具結，而證人梁添祿於檢察官、辯護
      人詰問及原審法院訊問時，就可能會對被告不利之問題，
      或沈默不答、或哭泣未答，且於檢察官問以是否害怕回答
      會對被告不利時，證人梁添祿答以「是」（詳原審法院九
      十四年七月十二日審判筆錄），堪認證人梁添祿之證詞應
      非虛妄，而可採信，從而，被告辯稱：伊被查獲時持有之
      萬能鑰匙二十五支、扳手組一組、扳手三支、銼刀組一支
      、尖嘴鉗一支、剪線鉗一支、甲○○之行車執照及保險證
      、丑○○之花蓮縣營造業會員證、車號Ｖ五－八六八六號
      自用小客車行車執照及車輛保險卡、子○○之駕駛執照、
      卯○○之名片三十九張、壬○○之手提包（內有壬○○之
      戶口名簿、永安種苗園公司章、許光元印章及資料一批）
      、記事本一本等物，均是李英峰還車時，遺留在伊車上的
      等語，亦有可能，雖證人李英峰經原審法院傳喚未到，並
      因偽造文書案件，經原審法院通緝中，此有臺灣高等法院
      被告通緝紀錄表一份存卷可憑，惟持有贓物，在社會生活
      經驗上，原因非一，無從以被告持有贓物，忖度被告取得
      贓物之來源，縱被告係以竊盜、搶奪、詐欺、拾得遺失物
      或故買贓物等犯罪手段取得該贓物，所涉犯罪構成要件各
      不相同，亦不能因證人李英峰未到庭作證，而任意推定，
      致違刑事訴訟法發覺真實之原則。況縱有如公訴人所述之
      上揭推論，被告所辯縱屬不能成立，然依最高法院三十年
      上字第一八三一號判例意旨，除非有積極證據足以證明其
      犯罪行為，仍不能持此為認定被告犯罪之論據，從而，公
      訴人之上揭推論，並無其他補強證據足以證明被告有竊盜
      、恐嚇取財之犯行。
（三）雖被告於上揭時、地為警查獲時扣得記事本一本，其上記
      載內容多為汽車之牌照號碼、車型、顏色、廠牌，然經原
      審逐一核對，均無與本案相關車輛之記載，且證人許進鏹
      於原審法院審理時復證述：「‧‧‧筆記本部分是因為依
      據上面記載的車號，經過清查並無發現有關本件擄車勒贖
      的資料。」等語在卷（詳原審法院九十四年七月二十二日
      審判筆錄），再本件於台北市政府警察局移送被告後，經
      檢察官發回續辦，續辦結果為：「調閱被告使用之行動電
      話門號0000000000號通聯紀錄後，查證結果，
      均未發現有與本案相關之被害人資料」一情，此有台北市
      政府警察局九十三年三月二十三日北市警刑移六字第０九
      二四五四九０三００號移送書一份附卷足憑，況本件被告
      被查獲時，復未扣得黃智萍之存摺、提款卡、密碼單等資
      料，以證明被告與恐嚇取財之行為人之關連性，從而，尚
      無證據證明被告確係恐嚇取財之行為人。
（四）至被告雖於警詢、偵查及原審法院審理時供陳扣案之陳詩
      政、唐桂華之存摺、金融卡是李英峰託伊買的等語，然遍
      觀全卷，並無任何證據顯示扣案之陳詩政、唐桂華之存摺
      、金融卡已用於恐嚇取財或其他非法之途，是被告縱曾為
      李英峰收購人頭帳戶，亦不足認定其成立恐嚇（或幫助）
      恐嚇取財罪或其他不法犯行，附此敘明。另本院依公訴人
      請求傳喚警員己○○到庭陳述被告被查獲後，追查被害人
      之情形，據其結證略稱：「我是後來才接辦的，有些被害
      人的筆錄是我製作的，因為被害人沒有與犯嫌見過面，所
      以無法指認，被告都說車上查獲的贓物是李英峰寄放的，
      另依據卷內資料去核對被告的行動電話通聯紀錄，並沒有
      核對出來有關聯性。」等語，尚無從證明被告為竊盜、恐
      嚇取財之行為人，併此敘明。
五、綜上所述，既無積極證據證明被告係以竊取之手段取得扣案
    之贓物，亦無積極證據證明被告有以電話恐嚇取財之犯行，
    此外，復查無其他證據足證被告有公訴人所指訴之竊盜、恐
    嚇取財之犯行，應認不能證明被告有公訴人起訴之犯罪，依
    法自應諭知被告無罪之判決。至被告是否另涉收受贓物、故
    買贓物、變造特種文書（按被告於本院審理時坦承變造被害
    人乙○○之身分證）等刑事犯罪，則應由檢察官另行偵查，
    附此敘明。
六、原審以被告犯罪不能證明，而諭知無罪之判決，經核並無不
    當，檢察官上訴為無理由，應予駁回。
據上論斷，應依刑事訴訟法第第368條，判決如主文。
本案經檢察官王安明到庭執行職務。
中　　華　　民　　國　　94　　年　　12　　月　　28　　日
　　　　　　　　　刑事第十七庭  審判長法　官　鄭文肅
　　　　　　　　　　　　　　　　　　  法　官  林瑞斌
　　　　　　　　　　　　　　　　　　  法　官  施俊堯
以上正本證明與原本無異。
不得上訴。
                                      書記官　邵淑津
中　　華　　民　　國　　94　　年　　12　　月　　28　　日
附表：
┌──┬────────┬───────────┬───────────┐
│編號│ 犯罪時間　　　 │　　犯罪地點　 　　　 │ 犯罪方式　　　　　   │
├──┼────────┼───────────┼───────────┤
│ １ │92年8月14日晚間 │桃園縣大園鄉○○路○段 │破壞乙○○所有之車號HL│
│　　│　　　　　　　　│566號屋後　　　　　　 │J-435號機車置物箱，竊 │
│　　│　　　　　　　　│　　　　　　　　　　　│取乙○○所有之身分證。│
├──┼────────┼───────────┼───────────┤
│ ２ │92年10月上旬某日│新竹市○○鄉○○街110 │竊取丁○○所有之車號Q6│
│　　│                │號前　                │-7731號自小客車，並竊 │
│　　│　　　　　　　　│　　　　　　　　　　　│取車內丁○○所有之身分│
│　　│　　　　　　　　│　　　　　　　　　　　│證、信用卡、駕照、退伍│
│　　│　　　　　　　　│　　　　　　　　　　　│令等物。              │
├──┼────────┼───────────┼───────────┤
│ ３ │92年10月間某日  │新竹縣某處            │竊取綽號「阿忠」之不詳│
│　　│　　　　　　　　│　                    │車號自小客車，並竊取車│
│　　│　　　　　　　　│                      │內丙○○所有之身分證。│
├──┼────────┼───────────┼───────────┤
│ ４ │92年10月15日下午│新竹縣竹北市○○街298 │竊取甲○○所有之車號LA│
│    │1時許           │巷18號旁              │-2088號自小客車，並竊 │
│    │                │                      │取車內甲○○所有之該車│
│    │                │                      │行車執照及保險卡。    │
├──┼────────┼───────────┼───────────┤
│ ５ │92年10月21日上午│桃園縣平鎮市○○路旁  │竊取丑○○所有之車號V5│
│    │6時許           │                      │-8686 號自小客車，並竊│
│    │                │                      │取車內丑○○所有之現金│
│    │                │                      │約3 萬元、花蓮縣營造業│
│    │                │                      │會員證、該車之行車執照│
│    │                │                      │及車輛保險卡。旋撥打黃│
│    │                │                      │清枝公司電話，向丑○○│
│    │                │                      │恫嚇稱：如欲車輛歸還，│
│    │                │                      │須準備10萬元等語，惟黃│
│    │                │　　　　　　　　　　　│清枝並未付款。        │
├──┼────────┼───────────┼───────────┤
│ ６ │92年10月25日晚上│臺北縣樹林市樹林國中旁│竊取戊○○所有之車號6T│
│    │                │                      │-78號營業小貨車，並竊 │
│    │                │                      │取車內戊○○所有之身分│
│    │                │                      │證、重型機車駕照、汽車│
│    │                │                      │駕照、汽車行照等物。旋│
│    │                │                      │撥打戊○○公司電話，向│
│    │                │                      │戊○○恫嚇稱：如欲車輛│
│    │                │                      │歸還，須將3萬元匯入帳 │
│    │                │                      │戶等語，戊○○遂依指示│
│    │                │                      │將1萬元匯入其指定之不 │
│    │                │                      │詳帳戶。              │
├──┼────────┼───────────┼───────────┤
│ ７ │92年10月下旬某日│庚○○位於桃園縣中壢市│撬開庚○○所有之自小客│
│    │                │元化路271巷26弄73號住 │車之右前車門，竊取車內│
│    │                │處附近之停車場        │之皮包（內有庚○○所有│
│    │                │                      │之身分證、機車駕照、健│
│    │                │                      │保卡、榮民證、現金卡、│
│    │                │                      │信用卡、提款卡等物）。│
├──┼────────┼───────────┼───────────┤
│ ８ │92年11月1日晚間 │新竹市中道伍中油圍牆旁│竊取癸○○所有之車號Q9│
│    │10時30分許      │                      │-8086號自小客車。旋撥 │
│    │                │                      │打癸○○配偶之門號0932│
│    │                │                      │937966號行動電話，向陳│
│    │                │                      │建成恫嚇稱：如欲車輛歸│
│    │                │                      │還，須將3萬元匯入黃智 │
│    │                │                      │萍竹北郵局000000000000│
│    │                │                      │38845號帳戶等語，陳建 │
│    │                │                      │成遂依指示匯入3萬元。 │
├──┼────────┼───────────┼───────────┤
│ ９ │92年11月4日上午6│新竹縣新豐鄉○○路○段 │竊取寅○○所有之車號UL│
│    │時許            │102號前               │-8647號自小客車，並在 │
│    │                │                      │該車停車處留下聯絡電話│
│    │                │                      │之字條，寅○○即依此與│
│    │                │                      │被告聯絡，被告遂向其恫│
│    │                │                      │嚇稱：如欲車輛歸還，須│
│    │                │                      │將3萬5千元匯入黃智萍竹│
│    │                │                      │北郵局0000000000000000│
│    │                │                      │5號帳戶等語，寅○○遂 │
│    │                │                      │依指示匯入3萬5千元。  │
├──┼────────┼───────────┼───────────┤
│１０│92年11月5日晚間9│新竹縣湖口鄉○○路○段 │竊取子○○所有之車號JV│
│    │時許            │119號前               │-8236號自小客車。於翌 │
│    │                │                      │日上午7時30分許，撥打 │
│    │                │                      │子○○所使用之門號0916│
│    │                │                      │035529號行動電話，向彭│
│    │                │                      │仁茂恫嚇稱：如欲車輛歸│
│    │                │                      │還，須將5萬元匯入黃智 │
│    │                │                      │萍竹北郵局000000000000│
│    │                │                      │38845 號帳戶等語，彭仁│
│    │                │                      │茂遂依指示匯入5 萬元。│
├──┼────────┼───────────┼───────────┤
│１１│92年11月21日上午│桃園縣楊梅鎮○○街561 │竊取卯○○所有之車號8G│
│    │                │巷62號前              │-3760號自小貨車，並竊 │
│    │                │                      │取車內之工作箱、地磅測│
│    │                │                      │試模擬器、EX2001重量顯│
│    │                │                      │示器各一個，及卯○○之│
│    │                │                      │名片39張。於同日下午1 │
│    │                │                      │時許，撥打卯○○使用之│
│    │                │                      │門號0000000000號行動電│
│    │                │                      │話，向卯○○恫嚇稱：如│
│    │                │                      │欲車輛歸還，須匯款3萬 │
│    │                │                      │元等語，惟卯○○並未付│
│    │                │                      │款。                  │
├──┼────────┼───────────┼───────────┤
│１２│92年11月間某日  │桃園縣新屋鄉○○路上  │竊取壬○○所有之車號7U│
│    │                │                      │-8901號自小客車，得手 │
│    │                │                      │後因遭人發現，即駕駛該│
│    │                │                      │車逃至死巷內，將車子丟│
│    │                │                      │下，而竊取車內之手提包│
│    │                │                      │一只（內有壬○○所有之│
│    │                │                      │戶口名簿、永安種苗園公│
│    │                │                      │司章、許光元私章及資料│
│    │                │                      │一批。                │
└──┴────────┴───────────┴───────────┘
